臺灣高等法院刑事判決　　　　　　　　96年度上訴字第1212號
上　訴　人　臺灣士林地方法院檢察署檢察官
上　訴　人　己○○
即　被　告
　　　　　　戊○○
上二人共同
選任辯護人　徐家福律師
上列上訴人等因被告等侵占案件，不服臺灣士林地方法院94年度
訴字第498 號，中華民國95年12月14日第一審判決（起訴案號：
臺灣基隆地方法院檢察署93年度偵字第1520號），提起上訴，本
院判決如下：
    主  文
原判決撤銷。
己○○共同意圖為自己不法之所有，而侵占對於因公益而持有之
物，處有期徒刑壹年；減為有期徒刑陸月。
戊○○共同意圖為自己不法之所有，而侵占對於因公益而持有之
物，處有期徒刑壹年；減為有期徒刑陸月。緩刑參年。
    事  實
一、己○○與戊○○原為男女朋友關係，於民國92年10月間結婚
    。己○○、陳自立及丁○○等人鑑於92年5月間嚴重急性呼
    吸道症候群（即SARS）流行，為保障醫療人員工作安全、安
    家支援，並喚起社會共識、凝聚行動積極抗疫，在台北市成
    立「台灣抗疫天使後援會」（下稱後援會），以抗SARS及防
    治宣導為宗旨。後援會設址在台北市○○○路10號7樓之1，
    對外由理事長己○○為代表人，對內財務管理由己○○、戊○○共同負責，並由戊○○依己○○指示記載帳務，2人均
    為從事業務之人。後援會復在日盛國際商業銀行板橋分行申
    請設立000-00-000000-000號台灣抗疫天使後援會戊○○帳
    戶（下稱日盛銀行帳戶），作為接受各界捐款帳戶之用而有
    一定之財產，性質上為一具公益色彩之非法人團體。嗣社會
    大眾為實踐後援會成立之宗旨，自92年6月2日起至同年月19
    日日盛銀行帳戶結清止，該帳戶陸續接受捐款共新臺幣（下
    同）21萬5千元，己○○、戊○○遂因公益原因而持有上開
    捐款。詎己○○、戊○○竟基於意圖為自己不法所有及業務
    上文書登載不實之犯意聯絡，利用其等共同管理日盛銀行帳
    戶內款項之機會，於92年6月間，假藉後援會購買電腦機會
    ，向不知情之詮弘科技有限公司（下稱詮弘公司）職員黃英
    棟訂購每台23,300元之電腦2台，黃英棟即自行組裝二台電
    腦，依指示將1台安裝於後援會會址內，另1台安裝於己○○
    、戊○○位於台北縣汐止市○○路○段72巷60弄26號住處，
    黃英棟並擅自盜蓋詮弘公司收發章及收款章於報價單上，而
    偽造詮弘公司報價單4紙（黃英棟涉嫌偽造文書部分，業經
    臺灣基隆地方法院以93年度訴字第881號判刑確定在案），
    交予不知情之戊○○、己○○，戊○○、己○○遂以其中2
    紙報價單充作後援會向詮弘公司購買2台電腦給付價金之憑
    證，並於92年6月17日支付電腦費用46,600元予黃英棟，而
    侵占其等因公益原因而持有後援會捐款23,300元，續由負責
    記帳之戊○○依己○○指示以後援會購買電腦2台支出
    46,600元的不實事項，登載於業務上製作之後援會帳冊內，
    足以生損害於後援會管理捐款之正確性。
二、案經庚○○告發暨法務部調查局北部地區機動組報請臺灣基
    隆地方法院檢察官偵查起訴，由臺灣基隆地方法院移送台灣
    士林地方法院。
    理  由
壹、有罪部分：
一、訊據上訴人即被告己○○、戊○○對於後援會成立之目的乃
    因92年期間流行SARS疫情，為支持抗SARS的家人及第一線醫
    護人員，由己○○、陳自立及丁○○等人共同籌設抗疫後援
    會，並以日盛銀行帳戶接受來自各地捐款，己○○、戊○○
    負責管理後援會財務，戊○○依己○○指示記帳, 曾以後援
    會名義購買2台電腦，後援會共支出46,600元，戊○○收受
    蓋有詮弘公司收發章及收款章之報價單，並將支付電腦款項
    之事項登載予後援會帳冊等事實均坦白承認，惟皆矢口否認
    有侵占犯行，辯稱：(1)因後援會電腦不足，方採購2台新電
    腦，擺放於後援會現場，業經徐幼娟（即徐銘馡）、黃郁誠
    證述在卷。(2)己○○、戊○○向黃英棟購買2台電腦，1台安
    裝於後援會，另1台因當天很晚才送到己○○住處，事後商
    請甲○○將該電腦搬到後援會，在後援會會址目睹有2台新
    電腦之人，計有徐幼娟、黃郁誠、丙○○等人。(3)李易倉、
    王宇平實際上並無捐款，且依帳冊捐款為21萬5千元，總支
    出為38萬3百元，透支16萬5千元，此透支由己○○、戊○○
    墊付，其等自無侵占可言云云。惟查：
(一)上開事實，業經證人即後援會法律顧問乙○○、黃英棟證述
    在卷，並有台灣抗疫天使後援會新聞稿、日盛銀行存款帳戶
    及信託帳戶相關業務往來申請書、蓋有詮弘公司收發章及收
    款章之報價單2紙、支出證明單2紙、後援會帳冊明細影本存
    卷可參。參以戊○○供述：後援會日盛銀行帳戶存摺、印鑑
    章由我保管，如有人請款，也是由我到銀行領款支付，有人
    請款，我會先問己○○，他會問我使用情形，然後同意付款
    ，帳冊是我製作的等語，及己○○供述：後援會財務管理方
    面我在負責，記帳報銷則由我指示戊○○處理等語，互核所
    供大致相符，堪認己○○、戊○○共同為後援會管理財務，
    並由戊○○依己○○指示記帳等情無誤。是其等為從事業務
    之人，自堪認定。又後援會設立目的在保障醫療人員的工作
    安全及安家支援，己○○為後援會理事長，對外代表後援會
    ，對內由己○○、戊○○負責財務管理，後援會並有一定捐
    款供使用，性質上屬具公益色彩之非法人團體。己○○、戊○○既為後援會管理財務人員，並保管日盛銀行帳戶存摺、
    印鑑章，自屬因公共利益而持有後援會捐款，要屬無疑。
(二)黃英棟證稱：我有告知戊○○，要去光華商場組裝，她知道
    是向我買電腦，1台安裝在戊○○汐止家裡，1台安裝在後援
    會，安裝在汐止家中的電腦，有測試給戊○○看等語，核與
    己○○供述：因為後援會要用電腦，所以由戊○○請黃英棟
    去光華商場買零件組裝，買2台電腦，1台放在後援會，1台
    放在我汐止家裡等語相符，並為戊○○所不否認。堪認戊○○確實要求黃英棟組裝電腦2台，1台安裝在己○○、戊○○
    2人同住之汐止家中，另1台安裝在後援會等情，要屬無訛。
    按電腦乃高科技的現代產品，一般為自己使用而購買電腦之
    人，為避免在無謂的搬運途中產生意外的損失，多於購買時
    直接要求裝機於日後實際使用之地點，此乃一般稍有電腦常
    識之購買者尋常之安裝模式。己○○、戊○○均為具有社會
    歷練之成年人，既將所購置電腦安裝於自宅中，顯然對電腦
    有一定之使用經驗，衡情應了解上開尋常安裝模式，其等除
    其中1台安裝在後援會會址外，另1台則逕行安裝在己○○、
    戊○○2人汐止住處，並要求黃英棟在汐止住處組裝電腦硬
    體及進行開機測試電腦的運轉情形，此要求顯與一般安裝電
    腦使用之模式相同，足見己○○、戊○○本意欲將其中1台
    電腦供自己私人使用甚明。倘為配合黃英棟上班、上課時間
    方在深夜送電腦至其2人汐止住處，以其等所訂購之電腦1台
    已由黃英棟先安裝於後援會內，則另台電腦，黃英棟自可另
    行安排時間，再次安裝於後援會內。是己○○、戊○○所辯
    送電腦時間太晚，方安裝於其汐止住處，核與常情有悖，自
    無足採。
(三)己○○供稱：因為我原來以「中華民國醫療權益促進會」在
    林森南路辦公室已配置3台舊電腦，購買2台新電腦後，原來
    打算以3台舊電腦中1台來充數，故2台新電腦，1台安裝在後
    援會，1台安裝在汐止住家。在92年9月間，陳自立認為這是
    後援會的財產，要求我歸還電腦，已將電腦搬回後援會等語
    （偵查卷第49頁反面）。己○○身為後援會召集人之一，且
    為理事長，當知以後援會捐款購買之物品應當由後援會收執
    使用。是其上開陳述顯然對己不利，若非事實如此，當無將
    所購買之電腦如何從住處遷移到後援會之原因、細節陳述如
    此清楚，故其所供與事實相符，堪以採信。雖戊○○供述：
    因為當天黃英棟很晚才送到我家去，所以，我是在2、3天後
    才把電腦搬到後援會，惟其又稱：當天黃英棟本來要上課，
    我本來要去接小孩，我就叫黃英棟先把整組電腦放在我家，
    沒有安裝，隔天請甲○○搬到後援會，組裝請黃郁誠組裝等
    語（原審卷第134頁），前後所供明顯不一。且與黃英棟證
    述：安裝在汐止家中，有組裝測試給戊○○看等語，證人黃
    郁誠證述：我去後援會的時候，電腦是好的，我只是安裝網
    路線等語互相齟齬。再參酌後援會帳冊記載，支出購買2台
    電腦費用之時間為92年6月17日，衡情應係在己○○、戊○○收取電腦後方會支付電腦價金，是其等收執時間應在92年
    6 月17日以前，如依戊○○所供及帳冊記載時間推算，電腦
    由汐止住處遷移至後援會時間應在92年6月20日左右，此顯
    與己○○所供92年9月方遷移電腦之情不符，所供自難採信
    。
(四)證人甲○○雖於本院證述：於92年6月底（26日放暑假以後
    ）前往己○○、戊○○汐止住處要債，己○○說要去辦公室
    借錢給我，順便要我幫忙載1個沙發、1台電腦，電腦是螢幕
    17吋新的，裝在2個紙箱好好的等語，惟此與戊○○上開所
    供，無論是遷移電腦之人或遷移時間均不相同，自難採為有
    利於己○○、戊○○之證據。又黃郁誠證述：有擔任後援會
    義工，在92年夏天的時候幫忙安裝上網的網路線，在同年6
    月到8月底後援會有2台電腦等語（原審卷第136頁），證人
    徐幼娟證述：92年6月到8月後援會本來有5台電腦，因為不
    夠用，向己○○、戊○○反應，才買2台新電腦等語（原審
    卷第140頁），證人丙○○證述：拉電腦線時，後援會總共
    有6台電腦（含舊的4台、新的2台）等語（本院卷審理筆錄
    第4頁），互核3人所證，對於電腦總數量互相齟齬，是其等
    所證，尚值懷疑。且黃郁誠、徐幼娟、丙○○均係義工，衡
    情一般義工對於後援會運作及財產管理並非均能深入了解，
    又上開安裝於己○○、陳婉辰住處電腦事後於92年9月間亦
    遷移至後援會中，其等容有受事後電腦已搬回後援會之印象
    影響而泛稱92年6月至8月間曾經在後援會看到2台新電腦。
    則其等所證，尚無法為己○○、戊○○有利之證據。
(五)又由卷附支出證明單、後援會帳冊明細影本之記載，可知本
    件購買並取得電腦的時間在92年6月17日之前，如上認定，
    己○○明白供述：92年9月間，因陳自立認為電腦是後援會
    財產，要求我歸還辦公室，顯然己○○、戊○○本於私人使
    用該台電腦之意，使用該台電腦已多時。故在上開電腦未曾
    由己○○、戊○○代表後援會收執下，尚非屬後援會所有，
    其等使用上開電腦，尚不構成侵占行為。惟因戊○○自承：
    持黃英棟提供之蓋有詮弘公司收發章、收款單之報價單，向
    後援會請款所申購2台電腦之價金，於92年6月17日給付予黃
    英棟46,600元，並有後援會帳冊附卷為憑，則戊○○、己○○有將因公益而持有屬於後援會所有之捐款中之23,300元易
    持有為己有之意圖，昭然若揭。
(六)己○○、戊○○利用後援會購買電腦之機會，侵占23,300元
    購買1台電腦擺放於自宅使用，即實際上後援會只使用1台新
    電腦，戊○○於其職務上所作成之後援會帳冊上記載購買
    46,600元電腦2台，被告2人就此不實事項虛偽登載之行為，
    有犯意聯絡及行為分擔，要屬無訛。又上開虛偽事項記載於
    後援會帳冊內，造成後援會無端支出23,300元之開銷，顯然
    致後援會之捐款管理發生控管缺失，自足生損害於後援會財
    產管理之正確性。再雖後援會上開帳冊雖曾公布於後援會門
    口公佈欄上，性質上屬揭示帳冊以昭公信，並非對該帳冊內
    容有所主張而加以行使，尚不涉及行使業務上登載不實文書
    罪。
(七)至己○○、戊○○抗辯後援會92年5月12日起至92年7月31日
    止，總支出款項為38萬3百元，已逾捐款之21萬5千元，透支
    之16萬5 千元均係其等先墊付，自無侵占行為云云。然所謂
    捐款為21萬5 千元，乃係日盛銀行帳戶匯入募得款項，此有
    該帳戶之客戶歷史交易查詢單附卷可佐（偵查卷第54頁）。
    而己○○供稱：丁○○捐款10萬元、李易倉捐款10萬元，及
    翡翠雜誌記者王宇平捐款數萬元，其中丁○○的捐款存入日
    盛銀行帳戶，李易倉及王宇平的捐款存入我個人私人帳戶等
    語，參酌92年6月3日戊○○上開日盛銀行帳戶內確實有丁○○捐款之10萬元支票存入，是以後援會自各方募得的款項絕
    非只有日盛銀行帳戶的21 萬5千元，應將己○○募得的款項
    存入其私人名義帳戶的部分一併計入，方屬正確。是己○○
    、戊○○空言否認李易倉、王宇平未曾捐款及所稱總支出款
    項高於捐款，均由其等代墊情節，尚難遽信。
二、綜上，本件己○○、戊○○所辯，均不足採。其等所為公益
    侵占、業務登載不實等犯行，事證明確，應依法論科。
三、己○○、戊○○行為後，刑法及配套之刑法施行法、罰金罰
    鍰提高標準條例於95年7月1日修正施行，有關本件情形：
  (1)刑法第33條第5 款規定罰金之最低額度修正後已提高，比較
    新舊法，以舊法有利於己○○、戊○○。
  (2)修正後刑法第28條已縮小共同正犯範圍，以新法有利於己○○、戊○○。
  (3)刑法第55條牽連犯之規定業經刪除，己○○、戊○○之數犯
    罪行為，於新法施行後，應予分論併罰。比較新舊法，以舊
    法有利於其等2人。
  (4)綜上比較，以行為時法較有利於己○○、戊○○，應整體適
    用舊法予以論處。
四、核己○○、戊○○所為，均係犯刑法第336條第1項公益侵占
    罪（23,300元款項部分）、第215條業務上文書登載不實罪
    （後援會帳冊部分）。己○○、戊○○就上開犯行，有犯意
    聯絡及行為分擔，均為共同正犯。己○○、戊○○所犯上開
    2 罪間，有方法結果之牽連關係，應依修正前刑法牽連犯規
    定，從一重之公益侵占罪論處。
五、原審對己○○、戊○○論罪科刑，固非無見。惟查：(1)己○○、戊○○與黃英棟並無共同行使偽造詮弘公司報價單之犯
    意聯絡及行為分擔（如後述），原判決就此部分認3人為共
    同正犯，尚有未洽。(2)己○○、戊○○行為後，中華民國96
    年罪犯減刑條例業於96年7月16日生效施行，其等所犯均合
    於減刑規定，為原判決所未及審酌，亦有未洽。己○○、戊○○雖執陳詞否認犯行提起上訴，因己○○、戊○○將以後
    援會名義購買之電腦，組裝於汐止自宅使用多時，並於92年
    6月17日支付該電腦之價款，顯然已有侵占因公益而持有後
    援會捐款之23,300元之行為，並因將上開虛偽購買電腦之事
    實，登載於職務上作成後援會帳冊內，亦該當於業務上文書
    登載不實罪。是其等上訴，核無理由，應予駁回。公訴人以
    其等否認犯行，量刑過輕為由提起上訴，然原判決已斟酌刑
    法第57條各款所列情狀而未逾越法定刑度，並無量刑過輕之
    情形，是公訴人上訴，亦無理由。惟原判決既有上開可議之
    處，尚無可維持，應由本院撤銷改判。爰審酌己○○、戊○○身為後援會成員之一，負責後援會之財務管理及帳冊登載
    ，不力圖發揮後援會設立之真正目的，竟侵占屬於公益原因
    而持有來自各界之善款，及己○○、戊○○現為配偶關係，
    有關後援會財務的管理，戊○○均聽從己○○之指示，其等
    犯後否認犯罪，未見悔意之態度，及侵占款項僅為23,300元
    ，非屬鉅額等情，分別量處如主文所示之刑，並因均符合96
    年罪犯減刑條例減刑之規定，依法均減其刑。又戊○○未曾
    因故意犯罪受有期徒刑以上刑之宣告，有本院被告前案紀錄
    表存卷可考，其經此次科刑教訓，當知警惕，應無再犯之虞
    ，本院認對戊○○科處之刑，以暫不執行為適當，爰依修正
    後刑法第74條第1項第1款規定（該條修正非屬行為可罰性之
    法律規範變更問題）諭知戊○○緩刑3年，以啟自新。
貳、不另為無罪諭知部分：
一、公訴意旨另以：己○○、戊○○利用可至日盛銀行帳戶提領
    款項之機會，假藉支出後援會房租50,000元、出差機票15,8
    10元等名義，另行將上述款項侵占入己。又己○○、戊○○
    與黃英棟基於行使偽造私文書之犯意聯絡，由黃英棟在未經
    詮弘公司同意下，於92年6月間，在不詳處所，擅自使用詮
    弘公司收發章及收款章，接續盜蓋在規格與黃英棟實際組裝
    規格不符的報價單4紙上，偽造詮弘公司名義的報價單私文
    書，提交知情之戊○○，作為後援會向詮弘公司購買2台電
    腦並已給付買賣價金之憑證而加以行使，足以生損害於詮弘
    公司，因認其等另涉刑法第336條第1項公益侵占罪及同法第
    216條、第210條行使偽造私文書罪等語。
二、訊據己○○、戊○○堅決否認有上開犯行，辯稱：後援會會
    址是乙○○以其母親林惠珠名義與己○○簽訂租賃契約，約
    定每月租金25,000元，因乙○○積欠己○○款項，故每月後
    援會應給付乙○○的25,000元租金中，己○○按月扣抵15,0
    00元，僅交付乙○○10,000元，租金均有實際支出，房屋並
    非乙○○無償提供。且後援會人員於92年5月31日、92年6月
    1日、92年6月23日、92年7月5日出差到金門、馬祖、花蓮等
    地的機票差旅費用，或由戊○○在機場直接付款，或由出差
    人員墊付後請款，均已全數交付。再黃英棟確實為詮弘公司
    員工，戊○○主觀上係向詮弘公司購買電腦，其向黃英棟索
    取詮弘公司支出證明及報價單，核屬天經地義，倘其事先知
    悉電腦購自光華商場，大可索取光華商場所出據之收據，顯
    無教唆或與黃英棟共同行使偽造私文書之理等語。
三、經查：
(一)乙○○先證述：臺北林森南路10號7樓之1房屋是我免費提供
    給後援會使用等語；後再證稱：後援會會址房屋是母親林惠
    珠名義所有，我借給後援會使用，己○○說要給租金，每月
    10,000元，但他怕別人說他無權占有，所以簽約是每月25,0
    00元，但自出租以來，沒有拿過租金等語，前後所證，已有
    出入。再參酌己○○所提上開房屋租賃契約書後附房租收付
    款明細欄所載，自91年12月1日起至92年8月止，均有簽收人
    林惠珠簽名或蓋章之紀錄，有房屋租賃契約書影本在卷為憑
    。以乙○○為後援會法律顧問，應係具有社會歷練並了解法
    律之人，竟會以其母親名義與己○○簽訂房屋租賃契約書，
    並於房租收付款明細欄蓋用其母親林惠珠印章或簽名於其上
    ，事後以免費提供或未曾收取租金等情舉發，自與常理有悖
    。況經調閱己○○與林惠珠就後援會會址租屋返還押租金事
    件卷證（臺灣臺北地方法院93年度北簡字第28068號）可知
    ，林惠珠自始至終均未主張房屋租賃契約係出於雙方通謀虛
    偽意思表示所簽訂。且在同一返還押租金的事件中，乙○○
    代理林惠珠提起反訴，請求己○○給付自92年9月1日起之租
    金，與己○○所提房屋租賃契約書後附房租收付款明細欄所
    載支付租金紀錄相同。是乙○○所證，自不足採信。
(二)證人即張裕泰之配偶許玉瑄雖證稱：92年5月31日、92年6月
    1日、92年6月23日、92年7月5日的機票及差旅費都是我先生
    張裕泰刷花旗大來或鑽石卡支付，刷卡帳單我都會對一下，
    所以我記得，己○○、戊○○事後只拿給我5至8千元等語；
    證人即後援會召集人陳自立亦證稱：92年5月31日、92年6月
    1日、92年6月23日、92年7月5日各次出差都和張裕泰夫婦去
    的，親眼目睹出差費用是張裕泰刷卡支付的等語。惟觀諸張
    裕泰92年5月至7月的信用卡消費明細資料可知，張裕泰於92
    年5月29日至92年7月5日期間內的機票刷卡費用分別是92年5
    月29日刷卡機票金額計為4041元（1971＋2070＝4041），92
    年6月1日刷卡機票金額為5636元，有美商花旗銀行台北分行
    於93年5月5日（93）政查字第2987號函附之張裕泰信用卡消
    費明細資料在卷為憑。上開刷卡紀錄僅有2次，核與其等所
    證4次出差機票均刷卡代墊不同。且其中92年5月29日刷卡2
    筆計4041元的機票費用，與後援會帳冊上登載5月31日機票
    6000元之日期、機票金額均有不同，是否屬於同一天的機票
    花費，亦值懷疑。又92年5月29日係張裕泰夫婦、陳自立3人
    一同前往，衡情應搭同班飛機，倘確實係張裕泰刷卡付費，
    何以該日僅2筆立榮航空股份有限公司之刷卡紀錄﹖足見證
    人許玉瑄、陳自立就刷卡代墊機票費用的證詞，與事實有相
    當的出入，不能僅憑其等證述內容遽為不利己○○、戊○○
    之認定。況如以立榮航空股份有限公司機票刷卡消費金額核
    算，92年5月29日3人出差機票費用或為6111元（2070＋2070
    ＋1971＝6111）或為6012（2070＋1971＋1971＝6012），均
    大於92年5月31日帳冊所記載機票6000元，亦無侵占可言。
    是由現存卷證資料，尚無從證明己○○、戊○○有以機票名
    義侵占捐款15,810元款項之行為。
(三)己○○、戊○○雖知黃英棟在光華商場採購電腦加以組裝，
    並由黃英棟提供蓋有詮弘公司收發章、收款章之報價單供後
    援會報帳之用。惟因己○○、戊○○均為後援會管理財務之
    人員，核銷後援會開支所需之憑證，並無任何法律或後援會
    章程規定須以公司發票核銷（此觀諸機票費用核銷自明），
    是其等要求黃英棟提出購買憑證供報帳核銷之用，則無論黃
    英棟提供光華商場商家之收據、發票或詮弘公司之報價單、
    發票等憑證，均得憑以核銷購買電腦支出費用之手續，故其
    等實無教唆或與黃英棟共同行使偽造詮弘公司之報價單之必
    要。戊○○縱曾任職於詮弘公司，然其已離職一段時日，亦
    難認其必定知悉黃英棟所提出之報價單與詮弘公司當時所使
    用真正報價單不同，或黃英棟所蓋之章是否未經詮弘公司同
    意擅自盜用。而己○○從未與黃英棟聯絡有關購買電腦事宜
    ，顯然更無從知悉黃英棟擅自偽造詮弘公司之報價單。雖證
    人詮弘公司負責人馮全嵩證稱：未授權黃英棟使用收發章等
    語，黃英棟證述：戊○○想要報帳，我沒有公司的報價單，
    問她可不可以用蓋有公司收發章的報價單，戊○○說可以，
    我才在報價單上蓋詮弘公司的收發章等語，且有同時蓋有詮
    弘公司收發章及收款章之報價單、支出證明單、詮弘公司真
    正報價單等資料存卷為憑。然戊○○回應黃英棟可以用蓋有
    詮弘公司收發章之報價單報帳，尚難據此推斷戊○○二人明
    知黃英棟無製作權，猶教唆或與黃英棟有偽造詮弘公司報價
    單，故上開證詞及證據均不為被告二人不利之認定。
(四)綜上，本件有關後援會之房租50,000元、機票15,810元及行
    使偽造詮弘公司報價單等部分，均不能證明己○○、戊○○
    有公訴人所指上開犯行。此外，復查無其他積極證據足認己○○、戊○○有上開犯行，因公訴人認此部分與前開論罪科
    刑部分，具裁判上一罪關係，爰不另為無罪之諭知。
據上論斷，應依刑事訴訟法第369條第1項前段、第364條、第299
條第1項前段，刑法第2條第1項前段、第215條、第336條第1項、
第74條第1項第1款、修正前第28條、第55條，罰金罰鍰提高標準
條例第1條前段，中華民國96年罪犯減刑條例第2條第1項第3款、
第7條，判決如主文。
本案經檢察官覃正祥到庭執行職務。
中　　華　　民　　國　　96　　年　　12　　月　　31　　日
                  刑事第二庭審判長法  官  呂丹玉
　　                              法  官  王詠寰
                          　　　　法　官  李麗玲
以上正本證明與原本無異。
如不服本判決，應於收受送達後10日內向本院提出上訴書狀，其
未敘述上訴之理由者並得於提起上訴後10日內向本院補提理由書
（均須按他造當事人之人數附繕本）。
　                                書記官  廖婷璇
中　　華　　民　　國　　96　　年　　12　　月　　31　　日
附錄本案論罪科刑法條：
中華民國刑法第215條
從事業務之人，明知為不實之事項，而登載於其業務上作成之文
書，足以生損害於公眾或他人者，處3 年以下有期徒刑、拘役或
5 百元以下罰金。
中華民國刑法第336條
對於公務上或因公益所持有之物，犯前條第1 項之罪者，處1 年
以上7 年以下有期徒刑，得併科5 千元以下罰金。
對於業務上所持有之物，犯前條第1 項之罪者，處6 月以上5年
 以下有期徒刑，得併科 3 千元以下罰金。
前二項之未遂犯罰之。
